臺灣高等法院花蓮分院刑事判決　　　　 96年度上訴字第294號
上　訴　人
即　被　告　甲○○
　　　　　　　　　（現另案於臺灣花蓮監獄執行中）
上　訴　人
即　被　告　乙○○
　　　　　　　　　　（現羈押於臺灣花蓮看守所中）
共　　　同
指定辯護人　徐韻晴律師
上列上訴人因違反毒品危害防制條例案件，不服臺灣花蓮地方法
院96年度訴字第294號中華民國96年8月24日第一審判決（起訴案
號：臺灣花蓮地方法院檢察署96年度偵字第2325號、第2327號）
，提起上訴，本院判決如下：
    主  文
原判決撤銷。
甲○○、乙○○共同販賣第一級毒品，甲○○處有期徒刑拾伍年
陸月，乙○○處有期徒刑拾伍年貳月。共同販賣第一級毒品所得
新臺幣參仟元連帶沒收，如全部或一部不能沒收時，以其財產連
帶抵償之；未扣案之0000000000號行動電話（含晶片
卡壹張）壹支沒收，如不能沒收時，追徵其價額或以其財產抵償
之。
扣案之海洛因拾伍包（合計淨重貳點陸伍公克）、安非他命貳包
（合計毛重貳點參公克）均沒收銷燬之。
    事  實
一、甲○○（綽號「龍貓」）、乙○○（綽號「圓圓」）係男女
    朋友，二人基於販賣第一級毒品海洛因以營利之犯意聯絡，
    於民國96年4月3日，因賴清河、梁全興欲向人購買海洛因施
    用，乃由賴清河出資新台幣（下同）1,000元、梁全興出資
    2,000元，合計3,000元，並推由賴清河於同日上午9時許，
    以電話撥打到甲○○所使用之0000000000號行動電話與之聯
    絡，雙方於電話中約定海洛因交易之重量、金額、交付地點
    後，甲○○因故無法前往，即委由乙○○前往約定之花蓮市
    ○○路199購物中心前，將價值3,000元之海洛因當面交予賴
    清河，並向賴清河收取3,000元。嗣後梁全興、賴清河攜帶
    上開所購得之海洛因返回花蓮市○○路82巷50號賴清河住處
    ，然即於同日上午10時5分許，為警持搜索票當場在賴清河
    住處查獲，並扣得所購入之海洛因1小包（淨重0.13公克）
    。又於同年5月6日下午2時10分許，甲○○在花蓮縣吉安鄉
    ○○○街17號前為警逮捕，並經警於其駕駛之車牌號碼4215
    –GY號自小客車內，扣得與本案販賣第一級毒品無關而但屬
    違禁物之海洛因15包（合計淨重2.65公克）及安非他命2包
    （合計毛重2.3公克）。
二、案經花蓮縣警察局移送臺灣花蓮地方法院檢察署檢察官偵查
    起訴。
    理  由
壹、關於有爭執之證據能力方面：
甲、證人賴清河、梁全興警詢筆錄部分：
一、按現行刑事訴訟法改採改良式當事人進行主義，當事人對傳
    聞證據有處分權，於刑事訴訟法第159條之5第1項規定被告
    以外之人於審判外之陳述，雖不符同法第159條之1至第159
    條之4所定傳聞證據之例外情形，而經當事人於審判程序同
    意作為證據，法院審酌該言詞或書面陳述作成時之情況，認
    為適當者，亦賦予其證據能力。而所謂「當事人於審判程序
    同意作為證據」，其同意權人，依同法第3條之規定，係指
    檢察官、自訴人及被告而言，不包含當事人以外之代理人或
    辯護人，此觀之同條第2項擬制同意權人包含當事人、代理
    人或辯護人之規定自明。又為刑事審判之集中審理，使訴訟
    程序密集而不間斷地進行，於同法第273條第1項規定，法院
    得於第一次審判期日前，傳喚被告或其代理人，並通知檢察
    官、辯護人、輔佐人到庭，行準備程序，為該條項各款規定
    事項之處理，期能使審判程序密集、順暢。故當事人已於準
    備程序依同法第273條第1項第4款表示同意被告以外之人於
    審判外之陳述作為證據，而其意思表示復無瑕疵可指者，除
    有當事人釋明正當理由或他造當事人同意其撤回或未提出異
    議外，應不許其撤回同意，以符訴訟程序安定性、確實性及
    審理集中化之要求。此最高法院著有95年度台上字第7349號
    判決可參。
二、查證人賴清河、梁全興於警詢中之證述，雖係被告以外之人
    於審判外之言詞陳述，而屬傳聞證據，惟被告二人及其辯護
    人於原審準備程序時，就其證據能力均表示無意見，且迄於
    原審言詞辯論終結前，亦未聲明異議，此有原審96年7月17
    日準備程序筆錄及96年8月16日審判筆錄可稽（詳原審卷第5
    0、51頁、第171、172頁），且證人即製作上開證人警詢筆
    錄之警員張清華於原審時具結證稱：伊等係因為偵辦另一件
    販毒案件，發現證人賴清河涉嫌向之購買毒品，因此聲請搜
    索票以搜索賴清河之住處，希望賴清河能指認該販毒嫌疑人
    為何人，並非針對被告甲○○所為，嗣後係證人賴清河、梁
    全興主動提及在其等身上扣得之海洛因係向被告甲○○購買
    ，並由被告甲○○之女友綽號「圓圓」之人到約定地點交付
    海洛因，經伊提供被告甲○○照片給證人賴清河、梁全興指
    認，方確認被告二人有販賣毒品之嫌疑等語（原審卷第14 4
    頁），且於證人張清華證述後，證人賴清河亦稱：遭查獲時
    ，警察問我們毒品來源，我們主動供出是從龍貓來的，也有
    告訴警方就是甲○○，並不是警方鎖定甲○○等語；證人梁
    全興亦證稱：就我印象中，應該是我先主動說出龍貓，警方
    才把甲○○的照片給我們指認等語（原審卷第146頁），足
    證證人賴清河、梁全興於警詢中之證詞均係出於任意性，並
    無不當取供之瑕疵，顯無不適當之情形，則揆諸前揭說明，
    證人賴清河、梁全興警詢中之供述，自得為證據。被告二人
    及其辯護人於本院96年10月25日行準備程序時，固改稱證人
    賴清河、梁全興於警詢中之證述，均無證據能力云云，但公
    訴人就此則稱應有證據能力（詳本院卷第85、86頁），顯見
    公訴人不同意被告及其辯護人撤回其於原審所為同意之意思
    表示。而被告及其辯護人就其所為撤回同意，並未釋明具有
    何正當理由，則依上開最高法院判決意旨，渠等於本院翻異
    前詞而爭執上開證人警詢中證述之證據能力，即無可採。
乙、證人乙○○於96年5月6日16時20分許之警詢筆錄部分
一、按公訴人以被告乙○○於96年5月6日16時20分許警詢中之供
    述及關於被告甲○○部分之證詞，引為被告二人涉有本案犯
    罪事實之證據方法，被告乙○○則於原審準備程序中爭執筆
    錄之記載內容與其陳述不符，而其原審辯護人另以：警方並
    未以傳票通知被告乙○○到場製作筆錄，而係被告乙○○於
    探訪被告甲○○之過程中，經警方要求而製作警詢筆錄，警
    方當時之詢問不合法；且於本院準備程序中，其辯護人復稱
    警員並未告知被告乙○○為被告身分而受詢問，因而認該次
    筆錄無證據能力云云。
二、經查：
(一)刑事訴訟法第71條第1項固規定傳喚被告應用傳票，本案警
    方固違反上開規定，而未以傳票通知被告乙○○，但警員既
    係因被告乙○○之同意而製作警詢筆錄，且於製作筆錄前告
    知其涉犯毒品危害防制條罪嫌，並告知刑事訴訟法第95條所
    規定之事項，有該警詢筆錄1份在卷可佐（警一卷第58、59
    頁），並經原審勘驗該筆錄之錄音光碟屬實（詳原審卷第15
    0頁），足認被告乙○○於製作警詢筆錄時已知悉其為被告
    之地位及其權益，而補正上開未以傳票通知之程序上瑕疵，
    是辯護人指警方當時之詢問不合法，警員並未告知被告乙○
    ○為被告身分而受詢問，因而認該次警詢筆錄無證據能力云
    云，容有未洽。
(二)經原審於96年8月8日當庭勘驗被告乙○○96年5月6日警詢筆
    錄之錄影光錄結果（原審判決誤載為錄音帶）：被告乙○○
    應訊當時可以與警方自由陳述，並沒有見到有遭到脅迫、暴
    力之行為，或是有故意扭曲被告乙○○說詞的情形等，有該
    勘驗筆錄可稽（原審卷第147頁），顯見被告乙○○上開於
    警詢筆錄係本於己意而為陳述，而非警員施以強暴、脅迫、
    恐嚇或其他非法方法始為供述者，是被告乙○○該次警詢筆
    錄，係出於任意性之陳述，當無疑義。至該警詢筆錄記載過
    於簡略，致所記載之內容與被告乙○○陳述之意思有部分不
    相符，固亦為原審勘驗筆錄所認。但觀諸經原審勘驗後所製
    作之被告乙○○96年5月6日之警詢勘驗筆錄，其中就與筆錄
    記載有關部分，內容係：「警員：你知道他有在賣嗎？還是
    他叫你送給人？被告：我都是直接拿給對方，可是錢人家也
    不會給我。警員：寫運送會不會太那個了。被告：那不是運
    送是什麼。警員：替伊送（台語）。」「警員：我告訴你啦
    ，就簡單明瞭，妳知不知道他有沒有在賣？被告：我不知道
    他有沒有在賣啊。警員：那妳幹麼幫他送？被告：他都是人
    家打電話給他，然後叫我送過去。警員：哪一種的，硬的還
    是軟的？被告：硬的！軟的！」「警員：好，那你曾經送安
    非他命給誰？被告：阿河一次，（思考一下之後），他沒有
    給我錢，那算拿嗎？警員：是他叫你送的嗎？龍貓叫你送的
    嗎？被告：不是！不是! 他（指賴清河）打電話來說方不方
    便啊。警員：還有誰？他打電話給你喔！被告：對阿! 他問
    我有沒有自己吃的。警員：然後呢？被告：就這樣阿！我說
    有自己吃的，可是數量不多阿。警員：就這樣是嗎？被告：
    數量不多是我自己吃的，然後說可不可以先拿一點點給他，
    提神，就這樣而已阿。警員：你就給他一點點嗎？被告：對
    阿！就一點點，大概1千元的量，一人一半，不是，是我自
    己1千元，然後一人一半。警員：是賴清河打電話給你，還
    是給你男朋友？被告：他的電話有時候我會接，算打電話給
    我吧」「警員：他到底賣多久？被告：沒有很久，不要半年
    的時間，他都幫人家跑，那算賣嗎？也是算送嗎？警員：約
    有半年，不到半年，是不是，還差一、二個月才半年吧！…
    …，警員：大概4、5個月吧，從中替大調用吧！被告：嗯」
    （詳原審卷第150、151頁），而警員製作之警詢筆錄所記載
    者為「我都是替甲○○運送毒品給對方，但是沒有當面跟對
    收錢；我替甲○○送安非他命給對方；賴清河曾打電話給我
    男友，但電話是我接的，他問我有沒有安非他命，我回答他
    數量不多是自己吃的，他問我可不可以拿一點給他提神，我
    就給1千元的量，然後一人一半；我知道他幫人家跑約有4-5
    個月的時間，我不知道他是不是在販賣，他都是從中替人家
    調用毒品」等文（詳警一卷第59、60頁），足見警詢筆錄所
    紀錄者固較簡略，但純係整理問答內容後擇要紀錄，且與被
    告乙○○所供述之意思並無違背。從而，原審認警詢筆錄所
    記載內容，與被告乙○○陳述之意思有部分不相符，而認應
    無證據能力云云，尚有誤會。是被告乙○○稱警詢筆錄記載
    內容與其陳述不符云云，亦無可取。故被告乙○○該次警詢
    筆錄既係本於其任意性之陳述所製作，且其陳述與紀錄並無
    不符之情形，自應有證據能力，惟因警詢筆錄記載較於簡略
    ，為窺陳述全貌之必要，就被告乙○○於警詢之陳述仍以原
    審所製作之勘驗筆錄為準，附此說明。
貳、實體方面
甲、認定犯罪事實所憑之證據及理由
一、訊據被告甲○○、乙○○均否認有何販賣第一級毒品之犯行
    ，被告甲○○辯稱：證人賴清河確實有打電話給伊問伊有沒
    有海洛因，伊表示正要去向藥頭購買海洛因，所以大家決定
    合資購買，證人賴清河出資3,000元，伊出資3,000元，由伊
    向姓名年籍不詳綽號「球球」之女子購買海洛因，並約定於
    花蓮市○○路199購物中心交易，嗣伊到該處後，由「球球
    」交付其中1小包價值3,000元之海洛因給伊，伊乃要求「球
    球」將另1小包價值3,000元之海洛因交付予也在該購物中心
    門口等待之證人賴清河並收取價金，並不是伊販賣海洛因給
    證人賴清河云云，被告乙○○則辯稱：伊從來沒有幫被告甲
    ○○交付海洛因給賴清河云云。
二、惟查：
(一)96 年4月3日上午9時許，賴清河有撥打被告甲○○所使用之
    0000000000號行動電話與甲○○連絡，被告甲○○因之約賴
    清河到花蓮市○○路199購物中心前拿取毒品等情，為被告
    甲○○、乙○○所不爭執（詳本院卷第87頁）。本件爭點厥
    為：(1)被告甲○○與證人賴清河與電話中究係聯絡有關甲○
    ○要販賣其毒品之事，或係甲○○僅告知賴清河可到何處購
    買毒品？(2)證人賴清河在花蓮市○○路199購物中心前，與
    之交易毒品之人，究是否係被告乙○○？茲分述如下。
(二)查證人賴清河、梁全興與被告二人交易海洛因之情形，業據
    證人賴清河於警詢中證稱：伊和梁全興各自出資1,000元、
    2,000元，總計3,000元，並推由伊於96年4月3日早上9時許
    撥打0000000000號電話聯絡被告甲○○，表示欲向其購買海
    洛因，被告甲○○說好以後，問伊要買多少，伊答稱欲買3,
    000元，雙方乃約在花蓮市○○路199購物中心前交易，伊和
    證人梁全興就一起騎機車前往交易，但是當時是被告甲○○
    之女友綽號「圓圓」之女子來與伊等交易並收取價金的等語
    綦詳（警一卷第32頁），核與證人梁全興於警詢中所證述與
    被告2人交易海洛因過程均屬相符（警一卷第47頁），兼衡
    證人賴清河、梁全興與被告二人並無仇怨，其等應無設詞誣
    陷被告二人之必要，加以證人賴清河、梁全興於上開購買海
    洛因返回賴清河住處後，旋即為警查獲施用毒品，而於同日
    製作上開警詢筆錄，其二人於警詢中對於交易海洛因之經過
    當記憶最為深刻而清晰，因認證人賴清河、梁全興上開警詢
    中之證詞，應屬可採，已堪信被告二人確有共同販賣海洛因
    予賴清河、梁全興之行為。
(三)被告甲○○雖辯稱其與證人賴清河係合資購買，交付毒品之
    人為「球球」等語，然其所述與證人賴清河、梁全興上開所
    述不符，已難信為真實。且查，對於聯絡「球球」及交付毒
    品之情形，被告甲○○於原審及本院審理均供稱：因為「球
    球」不願伊將其聯絡電話告知別人，所以伊才沒有請證人賴
    清河直接與「球球」聯絡，而由伊打電話與「球球」聯絡購
    買海洛因，並請其將海洛因分成2包，後來伊到199購物中心
    ，雖然看到證人賴清河，但是並沒有打招呼，就進去裡面買
    東西，後來「球球」來了，伊就拿走自己買的3,000元海洛
    因，並請「球球」直接將另外1包價值3,000元之海洛因交給
    證人賴清河云云（原審卷第49頁、175頁、本院卷第125-1頁
    ），但衡以一般販賣毒品者，為避免遭查緝之危險，固會確
    認購買者係屬熟識者，方同意出售並出面交易，則若被告甲
    ○○上開所述為真實，則其既與證人賴清河商議合資購買，
    但卻在約定地點見到證人賴清河時既未打招呼，復一同等待
    「球球」前來交易海洛因，已不合常理，甚至在「球球」交
    付海洛因後，亦未引導「球球」前往與證人賴清河交易，且
    「球球」既為避免查緝，不願其聯絡電話為證人賴清河知悉
    ，竟會僅因被告甲○○告知證人賴清河所在之處，即冒險親
    自出面將海洛因交付予不認識之證人賴清河，此顯亦與事理
    有違，是被告甲○○上開所辯殊難採信。
(四)證人梁全興雖於原審審理時改證稱：伊當時打電話給被告甲
    ○○，問其有無海洛因，被告甲○○表示正要去向他人購買
    ，並問伊要買多少，伊回答3,000元，被告甲○○說其也要
    出資3,000元，可以一起去向人家買四分之一的海洛因等語
    （原審卷第90頁），然查，證人賴清河於96年6月1日偵查中
    係證稱：伊打電話給被告甲○○問他有沒有3,000元海洛因
    ，但被告甲○○正好要去跟人家拿，叫伊到199購物中心等
    他等語（詳96年度偵字第2325號偵查卷〈下同〉第53頁），
    則證人梁全興從最初之警詢中從未提到與被告甲○○合資購
    買海洛因一事，到偵查中證稱當時被告甲○○正要向他人拿
    毒品，但尚未證稱被告甲○○當時有提到欲出資3,000元與
    證人賴清河共同購買之情，竟於原審審理時清楚證稱二人於
    電話中確有談到雙方合資之情事及細節，其對於案發經過之
    細節，竟隨著時間之經過，而證述越來越清楚，甚至推翻其
    於案發當日於警詢中之證詞而有利於被告甲○○，顯不合情
    理。況查，被告甲○○與證人賴清河若真係合資購買，則此
    屬有利於被告甲○○之事項，被告甲○○當會於警詢偵查程
    序中立即提出以示清白，然被告甲○○竟於警詢、第1次偵
    查中及原審羈押庭詢問時，均一再否認有何與證人賴清河碰
    面及交付海洛因事宜，甚至供稱：可能因伊和賴清河、梁全
    興曾發生過口角，所以其等才會證述曾向伊購買海洛因，要
    陷害伊等語（警一卷第7、8頁、偵查卷第7、22頁），直至
    證人賴清河上開於偵查中有利於被告之證詞出現後，被告甲
    ○○方改供稱其與證人賴清河係合資購買關係云云，足認被
    告甲○○與證人賴清河嗣後就虛構雙方係合資購買已達成協
    議，才分別先後變更其原先之證詞及供述，而改為一致之合
    資購買之說詞，故證人賴清河上開於偵查中及原審審理中之
    證詞，應係嗣後迴護被告之詞，並不可採，難據為被告甲○
    ○有利之認定。
(五)被告乙○○雖辯稱其並未交付海洛因給證人賴清河云云，然
    查：
  (1)被告乙○○於偵查及原審羈押庭訊問中係供稱：在證人賴清
    河所述之時間、地點，雙方確有碰面，但是是證人賴清河賣
    海洛因給伊等，由證人賴清河交付海洛因，並非伊等販賣海
    洛因等語（偵查卷第6頁、19頁），但其於本院準備程序中
    卻辯稱從未到上開地點（本院卷第85-1頁），其前後供述不
    一，已令人疑所辯之真實性。雖證人賴清河於原審審理中亦
    改證稱：伊以前只有見過被告乙○○一次，而96年4月3日拿
    海洛因交給伊的人雖是一個女生，但不是被告乙○○云云（
    原審卷第90頁），然其所證述與其上開於警詢中證述已有不
    符，且查，被告乙○○於警詢中已證稱：他（指賴清河）打
    電話來說方不方便啊，他問我有沒有自己吃的，我說有自己
    吃的，可是數量不多，然後他說可不可以先拿一點點給他，
    提神，我就給他一點點，大概1千元的量，一人一半，不是
    ，是我自己1千元，然後一人一半等語（詳原審卷第150頁反
    頁），顯見被告乙○○與證人賴清河（原判決誤載為梁全興
    ）間平日應有所往來並熟識，並非如證人賴清河所謂與被告
    乙○○只有一面之緣，否則被告乙○○焉有冒著遭查緝之危
    險幫助賴清河，而將自己所有之安非他命無償給予賴清河施
    用之理。是證人賴清河前開證稱只見過被告乙○○一面之證
    詞，容有瑕疵；況證人賴清河初於偵查中改稱：伊不確定該
    名女子是否為被告乙○○等語（偵查卷第54頁），而於原審
    審理中竟堅定證稱該名女子並非被告乙○○，其證詞亦如同
    上開就被告甲○○涉案部分之證詞，因時間之經過而證述之
    細節竟益加明確且更有利於被告乙○○，顯不合情理，堪認
    其於原審審理中之證詞亦係事後迴護被告乙○○之詞，尚難
    採信。
  (2)證人梁全興雖於偵查中改證稱：當時賴清河在199購物中心
    門口等待，伊則到馬路對面等待，伊看到賴清河與一個男子
    對話，後來該男子走進199購物中心，不久後又走出來，並
    拿一個東西交給證人賴清河，伊就載證人賴清河離開，證人
    賴清河嗣後拿出「龍貓」給他的東西，是一個煙盒裝著海洛
    因，在警詢中，伊有看到被告甲○○之照片，其就是「龍貓
    」等語（偵查卷第37頁），然其前開所述不僅與其警詢中證
    述之情節不符，且與證人賴清河所證述當時交付毒品之人確
    為一名女性等語，亦屬有間，衡以證人賴清河為實際收受海
    洛因之人，對於交付毒品之人究係男或女，自最為清楚，故
    證人梁全興上開證詞尚難認屬真實，自依此遽認被告乙○○
    並非交付毒品之人，併此敘明。
(六)綜上，被告甲○○基於販賣海洛因之犯意，與證人賴清河於
    電話中約定交易之重量、金額及交付地點後，委由被告乙○
    ○持海洛因前往約定地點交付證人賴清河，並收取價金3,00
    0元等事實，堪可是認；且由被告乙○○警詢中所供述，其
    就被告甲○○委由持往交付之海洛因係欲販賣予賴清河者當
    亦知之甚詳，是其非但參與販賣之構成要件行為，且與被告
    甲○○間有犯意聯絡亦屬無疑。復且販賣第一級毒品海洛因
    ，其法定本刑為無期徒刑或死刑之重罪，被告二人若非為獲
    取利益，何有甘冒重刑之極大風險，販賣海洛因予賴清河？
    由此足證被告二人應有營利之意圖。被告二人辯稱並未共同
    販賣海洛因云云，礙難採信。本案事證明確，被告二人犯行
    事證明確，堪以認定，應依法論科。
(七)按證人已由法官合法訊問，並於訊問時予當事人詰問之機會
    ，其陳述明確別無訊問之必要者，不得再行傳喚，刑事訴訟
    法第196條定有明文。查證人賴清河及梁全興業經原審傳喚
    到庭具結作證，並經檢察官及辯護人踐行交互詰問程序，並
    予被告二人詰問之機會，此有原審96年7月31日審判筆錄可
    憑，而被告二人及其辯護人於本院係就同一待證事實，聲請
    傳喚證人賴清河及梁全興，且並未指明該二名證人於原審供
    證時有何不明確而需再行訊問之必要，況證人賴清河及梁全
    興於原審證述時已翻異警詢中所言，而有迴護被告之虞，故
    縱再傳喚到庭，亦無助於真實之發現，則揆諸上開規定，被
    告二人及其辯護人此聲請調查證據之方法，難以准許。
乙、論罪之理由：
一、核被告二人所為，均係犯毒品危害防制條例第4條第1項之販
    賣第一級毒品罪。被告二人販賣海洛因前持有海洛因之行為
    ，為販賣海洛因之高度行為所吸收，不另論罪。被告二人就
    上開犯行間，有犯意聯絡及行為分擔，為共同正犯。
二、次按犯罪之情狀顯可憫恕者，認科以罪低度刑仍嫌過重者，
    得酌量減輕其刑，刑法第59條定有明文。經查，被告二人販
    賣第一級毒品罪之法定刑為最輕本刑無期徒刑以上之罪，然
    被告二人販賣海洛因之金額不高，獲取之利益尚屬微薄，對
    社會危害性較低，本院認對被告處以上開法定最低度之刑猶
    嫌過重，在客觀上足以引起一般同情，足堪憫恕，爰依前開
    之規定，分別減輕其刑。
丙、撤銷改判之理由：
一、撤銷之理由
    原審認被告二人犯行明確，予以論罪科刑，固非無見，惟查
    ：(1)被告乙○○96年5月6日警詢筆錄應有證據能力，經本院
    認定如上，原審誤該警詢筆錄無證據能力，尚難認允洽。(2)
    按共同正犯犯罪所得之財物為現金時，因共同正犯應就全部
    犯罪結果負其責任，而合併計算犯罪所得，且於全部或一部
    不能沒收時以其財產抵償之，但為避免執行時發生重複沒收
    、抵償之情形，故各共同正犯之間係採「連帶沒收主義」，
    於裁判時應諭知被告共同犯罪所得之財物應與其他共同正犯
    「連帶沒收之」，此有最高法院96年度台上字第5568號判決
    可資參酌，乃原審判決就被告二人共同販賣所得3000元，於
    諭知沒收時，漏未為諭知「連帶沒收」，揆諸上開最高法院
    判決意旨，亦有未當，另就未扣案之被告甲○○所有供犯本
    案所用之0000000000號行動電話（含晶片卡壹張）1支雖宣
    告沒收，但漏未諭知不能沒收時，應追徵其價額或以其財產
    抵償之，同有違誤。從而被告二人上訴意旨猶執陳詞否認犯
    行，固無理由，但原判決既有上開瑕疵，仍難以維持，自應
    由本院撤銷改判。
二、科刑沒收之理由
(一)爰審酌被告甲○○有毒品、竊盜等前科紀錄（均未構成累犯
     ）、被告乙○○僅有施用毒品，而無他成年後之犯罪紀錄
    ，有臺灣高等法院被告前案紀錄表2份在卷可稽，其等無視
    國家對於杜絕毒品犯罪之禁令，且當知施用者一旦吸食上癮
    ，往往為購得毒品不惜傾家蕩產，甚至以非法方法取得購毒
    之資金，然其為圖私利竟不惜販賣毒品，危害社會法益，及
    其等犯罪後均未坦承犯行之犯後態度等一切情狀，量處被告
    甲○○有期徒刑15年6月，被告乙○○有期徒刑15年2月，以
    資警懲。
(二)被告二人販賣海洛因所得為3,000元，並未扣案，惟為被告
    二人所有並為犯罪所得之財物，依毒品危害防制條例第19條
    第1項之規定，諭知連帶沒收，如全部或一部不能沒收時，
    以其等財產連帶抵償之。未扣案之0000000000號行動電話（
    含晶片卡1片）1支，為被告甲○○所有，業據其供陳在卷（
    原審卷第20頁及本院卷第124頁），且該行動電話係供犯本
    案所用之工具，已如前述，亦應依前開規定宣告沒收，並諭
    知不能沒收時，應追徵其價額或以其財產抵償之。
(三)至卷內扣案之行動電話2支、晶片卡2片（分為0000000000號
    、00000 00000號）、葡萄糖1包、分裝袋17個、吸管1支，
    雖為被告甲○○所有，然均係供被告甲○○施用毒品所用之
    物，業據被告甲○○於原審審理中供述明確，且查無其他證
    據證明上開物品係供被告二人犯本案所用之物，爰不予宣告
    沒收。另被告二人販賣予賴清河、梁全興之海洛因（經警查
    扣時，其淨重為0.13公克），既已交付賴清河、梁全興，顯
    已非被告二人所有，且該海洛因亦已經臺灣花蓮地方法院以
    96 年度訴字第339號判決宣告沒收銷燬在案，有該判決書乙
    份在卷可參（附於本院卷第90頁），是本院亦無再宣告沒收
    銷燬之必要，併此說明。
(四)按刑法第38條規定之沒收，為從刑之一種，具有刑罰及保安
    處分之性質，且與主刑有從屬關係，依主從不可分原則，應
    於裁判時附隨於主刑而宣告，故刑法第38條第1項第1至3款
    規定之沒收物，須與犯罪有直接關係並於犯罪事實中有具體
    之記載，始能於判決主文宣示沒收。然刑法第38條第2項規
    定同條第1項第1款之違禁物，不問屬於犯人與否沒收之；第
    40條第2項復規定違禁物得單獨宣告沒收，則與該犯罪無直
    接關係而於犯罪事實中未具體記載之違禁物，應由檢察官另
    行聲請單獨沒收；惟該與被告犯罪無直接關係之違禁物，檢
    察官於起訴書內已敘明應依法沒收者，應認檢察官已聲請沒
    收，為避免司法資源之浪費，仍得於判決時併宣告沒收。經
    查，警員於96年5月6日下午2時10分許，在被告甲○○在所
    駕駛之車牌號碼4215–GY號自小客車內，扣得之白粉15 包
    ，經送法務部調查局鑑驗結果，係第一級毒品海洛因，淨重
    合計為2.65公克，固有法務部調查局96年6月3日調科字第09
    6230 48450號鑑定書影本在卷可稽（本院卷第103頁），惟
    被告二人販賣海洛因之時間為96年4月3日，與其遭搜索之96
    年5月6日，已相隔月餘，被告甲○○亦於原審審理中供稱扣
    案海洛因係供其自己施用，故難認扣案之海洛因與本案被告
    二人本案所犯販賣第一級毒品行為有關，但因該海洛因與另
    扣案之安非他命2小包（合計毛重2.3公克），分別係第一級
    毒品及第二級毒品，均屬違禁物，且檢察官於起訴書就此聲
    請沒收，參照上開說明，為避免重行聲請單獨沒收而浪費司
    法資源，仍自應由本院對之併予宣告沒收銷燬（包裝該海洛
    因及安非他命之外包裝，與該包裝內之毒品因難以析離，故
    應併沒收銷燬之），附此敘明。
據上論結，依刑事訴訟法第369條第1項前段、第299條第1項前段
，毒品危害防制條例第4條第1項、第19條第1項，刑法第11條前
段、第28條、第59條、第38條第1項第1款、第40條第2項，判決
如主文。
本案經檢察官丙○○到庭執行職務。
中　　華　　民　　國　　96　　年　　1 　　月　　8 　　日
                  刑事庭審判長法  官  謝志揚
                              法  官  林慶煙
                              法  官  許仕楓
以上正本證明與原本無異。
如不服本判決，應於送達後10日內，向本院提出上訴狀。其未敘
述理由者，並應於提出上訴狀後10日內向本院補提理由狀 (須附
繕本)。
                              書記官  劉夢蕾
中　　華　　民　　國　　96　　年　　1 　　月　　8 　　日
附錄本判決論罪之法律條文：
毒品危害防制條例第4條
製造、運輸、販賣第一級毒品者，處死刑或無期徒刑；處無期徒
刑者，得併科新臺幣1千萬元以下罰金。
製造、運輸、販賣第二級毒品者，處無期徒刑或7年以上有期徒
刑，得併科新臺幣7百萬元以下罰金。
製造、運輸、販賣第三級毒品者，處5年以上有期徒刑，得併科
新臺幣5百萬元以下罰金。
製造、運輸、販賣第四級毒品者，處3年以上10年以下有期徒刑
，得併科新臺幣3百萬元以下罰金。
製造、運輸、販賣專供製造或施用毒品之器具者，處1年以上7年
以下有期徒刑，得併科新臺幣1百萬元以下罰金。
前五項之未遂犯罰之。
